臺灣士林地方法院民事判決　　　　　　　100年度訴字第179號
原　　　告　張怡如
被　　　告　齊安科技事業股份有限公司
法定代理人　遲家駒
上列當事人間確認董事職務不存在事件，本院於中華民國100 年
7 月26日言詞辯論終結，判決如下：
    主  文
確認原告與被告間董事及清算人委任關係不存在。
訴訟費用由被告負擔。
    事  實  及  理  由
壹、程序部分：
一、被告經合法通知無正當理由未於言詞辯論期日到場，核無民
    事訴訟法第386 條各款所列情形，爰依原告之聲請，由其一
    造辯論而為判決。
二、按股份有限公司應由董事長對外代表公司，惟公司與董事間
    訴訟，除法律另有規定外，則由監察人或股東會所選任之人
    代表公司為訴訟，公司法第208 條第3 項、第213 條定有明
    文，其立法目的乃恐董事長代表公司對董事起訴，難免有循
    私之舉。若公司已解散行清算程序，公司董事雖不得以董事
    身分執行職務，而應由清算人執行清算事務，但公司之清算
    ，原則上以董事為清算人，除非公司法或章程另有規定或股
    東會另選清算人時，不在此限（公司法第322 條第1 項）。
    且清算人於執行清算事務範圍內，除另有規定外，其權利義
    務與董事同（公司法第324 條）。是董事原則上應為清算人
    ，且清算人之權利義務與董事同，則董事以清算人身分對董
    事為訴訟，亦難免有循私之舉。依同一法理，仍不宜由董事
    以清算人身分對董事為訴訟。且清算中，公司股東會與監察
    人依然存續，對董事之訴訟依法仍應由監察人或股東會所選
    任之人代表公司為之，始為適法。本件被告齊安科技事業股
    份有限公司（下稱被告公司）業經臺北市政府於民國（下同
    ）98年1 月20日以府產業商字第09837016500 號函廢止登記
    ，有被告公司變更登記事項卡1 份在卷可稽（本院卷第34頁
    ），原告登記為被告公司之董事，故原告之起訴，應認係董
    事與公司間之訴訟，依前揭說明，自應以被告公司之監察人
    遲家駒為被告公司之法定代理人，合先敘明。
三、按訴狀送達後，原告不得將原訴變更或追加他訴，但請求之
    基礎事實同一者，不在此限，民事訴訟法第255 條第1 項第
    2 款定有明文。查本件原告起訴時訴之聲明為：「確認原告
    與被告公司間董事職務關係不存在。」，嗣於訴訟進行中，
    變更聲明為：「確認原告與被告公司間之董事及清算人委任
    關係不存在。」，核其所為，雖屬訴之變更，然其請求之基
    礎事實同一，揆諸前開規定，自應准許。
貳、實體部分：
一、本件原告起訴主張：原告擔任證券營業員，因業務關係認識
    訴外人陳佑政，92年間因陳佑政向其表示其為一些公司處理
    案件，獲有報酬，惟因其收入很高，請求原告幫忙股票股利
    之報稅，原告雖同意幫忙，但並未同意擔任被告公司之董事
    ，直至收到國稅局函，才知遭冒名擔任被告公司董事，為此
    提起本訴，請求確認兩造間委任關係不存在等語。並聲明：
    確認原告與被告公司間之董事及清算人委任關係不存在。
二、被告經合法通知無正當理由未到庭，亦未提出書狀作何聲明
    及陳述。
三、按確認之訴非原告有即受確認判決之法律上利益者，不得提
    起。所謂即受確認判決之法律上利益，係指法律關係之存否
    不明確，原告主觀上認其在法律上之地位有不安之狀態存在
    ，且此種不安之狀態，能以確認判決將之除去者而言（最高
    法院52年台上字第1237號判例參照）。本件原告主張兩造間
    董事、清算人委任關係不存在，而觀之被告公司變更登記事
    項卡，可知於廢止登記前原告係登記為董事，可認兩造間就
    董事、清算人委任關係存否仍不明確，原告是否為被告董事
    、清算人之地位存有不安狀態，並得於兩造間之確認委任關
    係存否訴訟除去該不安之狀態，是原告提起本件訴訟，應有
    確認利益。
四、原告主張遭冒用登記為被告公司董事乙節，經本院調取被告
    公司原始登記卷宗雖顯示：被告公司原名齊安工程有限公司
    ，於88年8 月6 日設立登記，原始董事為胡進源，股東為胡
    進源、蔡金喜、胡繼祖、吳崇鈺、胡進茂，出資額分別為新
    臺幣（下同）600 萬元、100 萬元、100 萬元、100 萬元、
    100 萬元，嗣於92年11月10日，由蔡金喜將全部出資額100
    萬元轉讓予胡進源、由胡繼祖將全部出資額100 萬元轉讓予
    原告、由吳崇鈺將全部出資額100 萬元轉讓予原告、由胡進
    茂將部分出資額50萬元轉讓予遲家駒、將部分出資額50萬元
    轉讓予陳思妤，並於92年11月10日上午11時召開股東會，選
    任胡進源為董事長，選任張怡如、遲家駒為董事，陳思妤為
    監察人，並修正章程、變更組織，將名稱變更為齊安科技事
    業股份有限公司，於同日即92年11月10日下午2 時召開董事
    會。嗣於92年12月29日上午10時召開股東會決議修正章程、
    增資1,000 萬元、發行新股，於同日即93年1 月2 日下午2
    時召開董事會訂定增資基準日。再於93年4 月1 日上午10時
    召開股東會，決議修正章程、增資3,200 萬元及發行新股，
    因原董事遲家駒及原監察人陳思妤辭職，並補選朱玉燕為董
    事，選任遲家駒為監察人，於同日即93年4 月1 日下午2 時
    召開董事會訂定增資基準日。另於93年6 月10日下午2 時召
    開董事會決議遷移公司地址，於93年9 月15日上午10時召開
    股東會，變更所營事業及修正章程，於同日即93年9 月15日
    下午2 時召開董事會。惟原告業已否認有擔任被告公司董事
    之情事。經查：
  (一)原告於93年3 月30日至93年4 月2 日因輪狀病毒性腸胃炎住
    院治療，於92年11月10日上午7 時56分至下午3 時12分，93
    年1 月2 日上午7 時59分至下午2 時39分，93年6 月10日上
    午8 時4 分至下午4 時2 分，均於金鼎綜合證券股份有限公
    司上班，有原告提出之台安醫院診斷證明書、出缺勤資料各
    1 件在卷可稽（本院卷第58、59頁），則原告於92年11月10
    日、93年1 月2 日、93年4 月1 日、93年6 月10日，如何能
    出席前開股東會或董事會？是前開股東會、董事會議事錄即
    有記載不實之嫌。
  (二)另經本院調閱原告於國泰世華商業銀行八德分行、彰化商業
    銀行西松分行、臺灣新光商業銀行東台北分行之開戶申請資
    料，將其上原告「張怡如」之簽名及原告當庭之簽名字跡，
    與前開齊安工程有限公司股東同意書、92年11月10日董事會
    簽到簿、董事願任同意書、93年1 月2 日、93年4 月1 日、
    93年6 月10日、93年9 月15日董事會簽到簿上「張怡如」之
    簽名核對結果，以肉眼觀察其筆劃順序、特徵等，即難認係
    出於同一人之手。
  (三)況同列為董事之朱玉燕亦到庭陳稱：伊是掛名股東，被告公
    司的經營情形伊不清楚，原告是否為被告公司的董事伊也不
    知道，伊也沒有擔任被告公司董事，是朋友所介紹的，公司
    是什麼情形伊都不知道等語（本院卷第48頁），且被告公司
    董事長胡進源於臺灣臺北地方法院檢察署99年度偵續字第55
    0 號偽造文書案件，亦到庭陳述其並不認識張怡如等語，業
    經本院調閱前開偵查案件卷宗核閱無訛。衡諸常情，原告若
    果係被告公司之董事，被告公司董事長胡進源豈有不認識原
    告之理？
  (四)再本件被告經合法通知並未到庭爭執，亦未提出其他證據證
    明原告確有同意擔任被告公司之董事。綜上，自應認原告之
    主張為真實。則原告既非被告公司之董事，是其與被告間清
    算人之委任關係亦不存在甚明。
五、從而，原告提起本件訴訟請求確認兩造間之董事及清算人委
    任關係不存在，為有理由，應予准許。
六、訴訟費用負擔之依據：民事訴訟法第78條。
中    華    民    國   100    年    8     月    9     日
                  民事第二庭  法  官  藍雅清
正本係照原本作成。
如對本判決上訴，應於判決送達後20日內向本院提出上訴狀，若
委任律師提起上訴者，應一併繳納上訴審裁判費，否則本院得不
命補正逕行駁回上訴。
中    華    民    國  100     年    8     月    18    日
                              書記官  張純華